臺灣士林地方法院刑事判決
110年度訴緝字第19號
公  訴  人  臺灣士林地方檢察署檢察官
被      告  沈琨復




選任辯護人  葉慶人律師
            林祐增律師
            陳履洋律師
上列被告因違反毒品危害防制條例案件，經檢察官提起公訴（10
9年度偵字第5746號、第5747號），本院判決如下：
    主  文
沈琨復意圖販賣而持有第三級毒品，處有期徒刑肆年。扣案附表
編號1至3所示之物均沒收。
    事  實
一、沈琨復明知愷他命、4-甲基甲基卡西銅均係毒品危害防制條
    例第2條第2項第3款所列管之第三級毒品，依法不得意圖販賣
    而持有之，於民國109年3月15日起至同年月22日凌晨1時25
    分許止期間內之不詳時間，在不詳地點，以不詳方式取得第
    三級毒品愷他命28包、含有第三級毒品4-甲基甲基卡西銅成
    分之咖啡包3包（重量如附表備註欄所載，下合稱本案毒品
    ）後，並萌生意圖販賣而持有第三級毒品之犯意，擬俟機將
    本案毒品販賣予他人而持有之，其擬以每包（約0.7至0.8公
    克）新臺幣（下同）1,800元之價格販賣第三級毒品愷他命
    ，以每包500元之價格販賣毒品咖啡包，並設計販賣本案毒
    品之載有品名、價格等文字之美女圖片2張，將該等圖片傳
    送給友人「崇恩」（即黃崇恩），等候毒品買家前往交易而
    伺機販售牟利。嗣沈琨復於109年3月22日凌晨1時25分許，
    在臺北市○○區○○街000巷00號，因交通違規遭警盤查，經其
    自願同意搜索，當場在其駕駛之車牌號碼0000-000號自用小
    客車上扣得如附表編號1、2所示之毒品、附表編號3所示之
    手機1支，而查悉上情。
二、案經臺北市政府警察局內湖分局報告臺灣士林地方檢察署（
    下稱士林地檢署）檢察官偵查起訴。
    理  由
壹、程序部分
一、被告於警詢及偵訊之自白
  ㈠按被告之自白，非出於強暴、脅迫、利誘、詐欺、疲勞訊問
    、違法羈押或其他不正之方法，且與事實相符者，得為證據
    ，刑事訴訟法第156條第1項定有明文，復為確保此意旨之具
    體實現，另於同條第3項前段規定：被告陳述其自白係出於
    不正之方法者，應先於其他事證而為調查。然則非謂被告可
    以無所顧忌、任意爭辯。易言之，受訊問之被告究竟出於何
    種原因坦承犯行，不一而足，或係遭訊問者以不正方式對待
    始承認，或係未遭不正方式對待，而係考量是否能獲輕判或
    免遭羈押，或出於自責悔悟，或有蓄意頂替或別有企圖，此
    為受訊問者主觀考慮是否認罪所參酌因素，此種內在想法難
    顯露於外而為旁人所知悉。因之，只要訊問者於訊問之際，
    能恪遵法律規定，嚴守程序正義，客觀上無任何逼迫或其他
    不正方法，縱使被告基於某種因素而坦承犯行，要不能因此
    即認被告自白欠缺任意性（最高法院107年度台上字第3704
    號判決意旨參照）。
  ㈡被告辯稱：我於被查獲當天在做了3次警詢筆錄，第2、3次因
    為我感覺警察有威脅的意思，要我認一認，我那時候有點害
    怕，所以沒有按照我的自由意識陳述，我是照警察的意思講
    的云云（見本院110年度訴緝字第19號卷〈下稱本院卷〉第187
    頁、第235頁）；辯護人則為被告辯護略以：警察在筆錄後
    段有問被告「警方是否有威脅你」之問題時，被告答以「差
    一點」，足見被告有遭受到警方脅迫；被告於偵訊時，檢察
    官並未加強告知其陳述應基於自由意識，故偵查中之自白基
    於警詢之強暴、脅迫等不正訊問所造成的延續影響，因此仍
    非基於自由意識下所為，而無證據能力等語（見本院卷第18
    9頁、第235至236頁）。然經本院勘驗被告及辯護人所爭執
    之被告於109年3月22日第2次警詢光碟結果認：被告於製作
    筆錄開始時表示第一次警詢筆錄不實在，要更改第一次筆錄
    的供述等語，被告為此表示時臉部表情略帶微笑、神態輕鬆
    ；被告於製作筆錄之末段，員警詢問「沒有嚴刑逼供啦？我
    有沒有打你？」，被告回答「差一點」時，被告當時雖面戴
    口罩，但陳述時稍微有微笑狀態；本次警詢筆錄由員警採一
    問一答方式，警詢時可聽出員警繕打筆錄之鍵盤聲，員警詢
    問問題時，態度和緩，被告陳述時態度平和、精神狀態正常
    ，雙方均無以激烈語氣陳述或詢問等情，有本院勘驗筆錄在
    卷可查（見本院卷第300頁至第311頁），足見被告係自己表
    示要更改第一次筆錄之供述，且其為此表示時略帶微笑、神
    態輕鬆，並無緊張、害怕、沉重或情緒低下之情狀，尚難認
    被告指稱其改變供詞係遭員警脅迫所致乙情為真，且由被告
    對於員警所詢問之問題均能具體、明確、積極地回答，甚至
    於員警詢問其取得毒品是否做販賣用時，尚主動告知員警「
    販」字有打錯情形，並自己陳述已以1包1800元之價格賣出7
    包愷他命，1包500元之價格賣出2包咖啡包等情，足見其於
    接受詢問時毫無緊張之情，且精神專注，尚有餘暇指出筆錄
    錯字之處，且被告對於其取得之毒品曾販賣予他人乙情之細
    節供述鉅細靡遺，益見第2次警詢筆錄內容是被告基於其親
    身經歷所為之供述，難認係遭員警脅迫而未出於自由意識所
    為；至被告雖於員警詢問是否有遭嚴刑逼供、被打之問題時
    ，回答「差一點」，但被告回答時略帶微笑，且製作筆錄之
    過程之氣氛平和、雙方並無激烈語氣，已如前述，員警再詢
    問「沒有不法取供啦？」，被告回答「嗯」，並隨後補充意
    見表示「我配合檢警，希望可以保護我的人身安全，不要讓
    我所供的人知道我的身分」，足見被告對於員警於製作筆錄
    之過程中已產生相當之信任關係，其製作筆錄係以輕鬆之態
    度面對，其上開所述「差一點遭嚴刑逼供或被打」之意應係
    以略帶開玩笑之口吻回答，並非確實遭到員警以傷害或脅迫
    之方式取供，故於員警再次確認其未遭不法取供之問題時，
    回覆以肯定之答案，堪認被告於109年3月22日第2次警詢中
    所述確係出於任意性。至被告於109年3月22日之第3次警詢
    筆錄錄影檔案，經本院當庭勘驗，結果為：被告口戴口罩，
    坐於詢問員警旁，手上戴手銬，臉部表情為陳述之狀態，狀
    態平和，該檔案只有畫面影像，沒有聲音，故無法製作譯文
    乙情，有本院勘驗筆錄可參（見本院卷第312頁），亦未見
    被告有遭脅迫後之緊張、害怕神情，且觀諸第3次警詢筆錄
    之內容關於被告涉案部分大致與第2次警詢筆錄內容相同，
    亦難認被告有何遭警察脅迫而做出非基於自由意識之供述，
    自亦難以此認定被告於同日遭移送至士林地檢署偵訊時所為
    之自白有受到警詢遭脅迫造成的延續影響，是被告及其辯護
    人上開主張，均無足採。
二、本件認定犯罪事實所引用之其餘卷證資料，供述證據部分，
    經當事人於本院審理程序表示同意作為證據（見本院卷第36
    5頁），本院審酌上開證據資料作成時之情況，尚無違法不
    當及證明力明顯過低之瑕疵，亦認為以之作為證據應屬適當
    ，爰依刑事訴訟法第159條之5第1項規定，認有證據能力；
    非供述證據部分，亦查無證據證明有公務員違背法定程序取
    得之情形，且經本院於審理期日提示與被告辨識而為合法調
    查，亦有證據能力。
貳、實體部分
一、被告固坦承持有本案毒品之事實，惟矢口否認有何意圖販賣
    而持有第三級毒品犯行，辯稱：我買入本案毒品是要自己施
    用的，我手機內的美女圖片2張是我從別人那邊存下來的，
    我有傳給黃崇恩是因為好玩等語；辯護人則為被告辯稱：被
    告與黃崇恩間的對話內容並無與販賣毒品相關的任何文字，
    被告亦無將上開美女圖片放在社群軟體或傳予其他不特定人
    ，用以兜售毒品的情形，是尚難以上開美女圖片作為被告有
    意圖販賣而持有毒品之補強證據等語。
二、經查：
  ㈠被告於本案為警查獲即109年3月22日前1週內向他人購入本案
    本案毒品而持有之，警察於109年3月22日凌晨1時25分，因
    被告違規停車而對其臨檢，在被告駕駛之車牌號碼0000-000
    號自用小客車上置物櫃內扣得附表所示之物之事實，為被告
    所坦承（見士林地檢署109年度偵字第5746號卷〈下稱偵卷〉
    第10至11頁，本院卷第369頁），並有臺北市政府警察局內
    湖分局搜索扣押筆錄、扣押物品目錄表、交通部民用航空局
    航空醫務中心109年4月7日航藥鑑字第0000000號毒品鑑定書
    、內政部警政署刑事警察局（下稱刑事警察局）109年5月5
    日刑鑑字第1090030311號鑑定書各1份、查獲照片33張等在
    卷可稽（見偵卷第29至33頁、第53至85頁、第144頁、第186
    頁），且有附表所示之物扣案可佐，此部分事實，先堪認定
    。
  ㈡被告於109年3月22日第1次警詢筆錄時辯稱：警方所查獲之本
    案毒品皆是我自己要施用的，沒有要販賣等語（見偵卷第12
    頁）；其於109年3月22日第2次警詢時供稱：我所持有之毒
    品愷他命28包及咖啡包3包，是要賣的；我取得之毒品已販
    賣3、4次，愷他命1包0.8公克以1800元販售，咖啡包1包以5
    00元販售，已賣出7包愷他命，2包咖啡包予他人等語（見偵
    卷第16至17頁），被告於第2次警詢筆錄製作之初，先是供
    稱：我於第1次警詢筆錄所述不實在，我要更改我第1次筆錄
    所述，因為第1次所述就不是真的等語（見偵卷第15至16頁
    ），而被告做上開改變供詞原因之說明時略帶微笑、神態輕
    鬆，業經本院當庭勘驗該次筆錄光碟確認無訛，有本院勘驗
    筆錄可參（見本院卷第301頁），足見被告改變供詞係出於
    自由意識，並無受脅迫之情，再參以警方於製作筆錄時除扣
    得本案毒品外，並無其他證據證明被告有意圖販賣或販賣之
    事實，員警僅是詢問被告持有本案毒品之用途，被告主動供
    出係供販賣用，且對於販賣毒品之重量、價格、次數，均是
    被告自己具體、明確說出，警方並無提示、誘導之情形，亦
    有上開勘驗筆錄可佐（見本院卷第304至305頁），足見被告
    所述是基於親身經歷所為，具相當之可信性。被告於同日至
    士林地檢署接受訊問時，除坦承持有本案毒品係供販賣用外
    ，更明確供稱：我一共賣出7包k他命（即愷他命）跟2包咖
    啡包，我賣給透過林秉宏手機内的買家，林秉宏事前有給我
    兩支手機，我透過該兩支手機跟買家聯繫，買家我不認識，
    這7包k他命跟2包咖啡包是4至5個買家跟我買，109年3月20
    日我有賣出1至2包k他命跟2包咖啡包、109年3月21日有賣出
    1至2包k他命，剩下的k他命大概是109年3月18、19日賣出，
    時間都是晚上交貨，交貨地點不一定，大概有三重區正義北
    路、沙止區樟樹一路、重慶北路、都是一手交錢一手交貨，
    買賣細節跟交貨時間地點都是我跟買家聯繫等語（見偵卷第
    126頁），被告對於在第2次警詢中所述「賣出7包愷他命及2
    包咖啡包」於同日偵訊時更進一步說明各次賣出的時間、數
    量、對象及交易之地點，如被告於偵查中是受到警詢時不正
    訊問之影響，認為偵訊時所述需與警詢相同，其大可以維持
    原先在警詢時供述之內容，焉有進一步杜撰販賣毒品細節之
    必要？足見被告於偵查中之供述確係出於其自身之經歷，始
    能就販賣毒品之細節供述綦詳，益徵其供稱持有本案毒品係
    供販賣之用乙節，堪以採信。至被告供稱持有本案毒品之來
    源為林秉宏，而有與林秉宏共同販賣毒品之事實，因本案卷
    內除被告之前開供述外，尚無其他證據資料可資佐證，是本
    院僅能以其上開供述作為其係基於販賣意圖而持有毒品之認
    定，而認被告未及著手於販賣犯行實行之際，即為警查獲，
    尚難認定其已有販賣毒品之事實，且販賣毒品部分亦未經檢
    察官起訴，非本案審理範圍，附此敘明。
  ㈢再者，被告於偵查中供稱：k他命我進貨1,600元，1包可以賺
    200元，毒品咖啡包1包進貨400元，1包可以賺100元等語（
    見偵卷第126頁），而被告遭查獲之愷他命有28包，毒品咖
    啡包有3包，被告須花費4萬6千元（計算式：1,600×28＋400×
    3＝46,000）購入本案毒品，被告雖於本院審理中供稱購入本
    案毒品之金額大概要1、2萬元等語（見本院卷第372頁），
    而參以被告當時之經濟狀況，其於第1次警詢時供稱：我待
    業中，收入由家人支援，平日花費500元，購買毒品的金錢
    是家人支援的零用錢等語（見偵卷第12頁），其於本院審理
    時則供稱：我當時的工作是在夜市打工，月薪約3萬多元左
    右等語（見本院卷第372頁）。綜上可知，被告對於其購入
    本案毒品之價格及當時有無工作、收入雖前後不一，但以被
    告之供述，可知其至少係以1、2萬元之對價購入本案毒品，
    縱認其有工作收入，月薪至多3萬餘元，如被告係欲供己施
    用，理應量入為出，應無支出逾半之月薪一次購入大量毒品
    之可能，是其於前開偵查中供稱：購入毒品係欲於賣出時賺
    取差價等語，應較符合其當時收入並不寬裕之實際情況，而
    有相當之可信性。又查，被告遭查獲時係駕駛車牌號碼0000
    -000號自用小客車，而該車係其友人黃崇恩向其友人借了後
    ，再於遭查獲當日借給被告使用乙情，業經被告供述明確（
    見偵卷第18頁），是該車並非被告所有，被告係於為警查獲
    當日始駕駛該車，而參以被告供稱：我通常在家施用毒品；
    我是在被查獲前1個禮拜內購得本案毒品等語（見本院卷第3
    71至372頁），是被告應係於購得毒品後，再將本案毒品攜
    至向黃崇恩友人借來之車上外出時為警查獲乙情，應堪認定
    。衡以被告施用毒品之地點通常在家中，何需將不同種類、
    數量甚多之本案毒品全部攜出，放在向他人借來之車上，徒
    增遭查獲之風險？益徵被告取得本案毒品後，有販賣營利之
    意圖，應非單純持有供施用而已。
　㈣此外，被告使用之附表編號3所示手機中之微信通訊軟體内，
    有傳送2張圖片給黃崇恩，其中一圖片為一女子著黑色比基
    尼，圖片上載有「開張營業優質妹1 1800麒麟酒1 500」等
    文字，另一圖片為一女子著白色比基尼，圖片上載有「BANK
     IS OPEN窈窕正妹1800天仁茗茶500」等文字乙節，為被告
    於警詢、偵查及本院審理中所是認（見偵卷第20頁、第126
    頁、第370頁），並有上開手機內圖片之翻拍照片2張在卷可
    稽（見偵卷第91頁、第94-1頁），至傳送上開圖片給黃崇恩
    之用意及圖片上所載文字之意思為何，被告於本院審理中雖
    供稱：我是傳好玩的；我不知道圖片上記載的文字是什麼意
    思等語（見本院卷第371至372頁），惟其於第2次警詢中供
    稱：上開圖片上之文字的意思都是愷他命1包1800，咖啡包5
    00，是做宣傳毒品使用等語（見偵卷第20頁），於偵查中供
    稱：上開圖片是宣傳k他命跟咖啡包，我打算1包1,800元賣
    一包k他命，500元一包咖啡包，優質妹是k他命，麒麟酒是
    咖啡包，k他命一包是0.7至0.8公克，毒品咖啡包就是一包
    賣500等語（見偵卷第126頁），衡以被告於第2次警詢及偵
    查中能具體、明確說明傳送圖片之目的及上開圖片上所載文
    字之意思，且圖片上所載之數字「1800」、「500」核與其
    供稱：k他命我進貨1,600元，1包可以賺200元，毒品咖啡包
    1包進貨400元，1包可以賺100元等語（見偵卷第126頁）之
    進價與銷價相符，堪認其於第2次警詢及偵查中之供述為真
    ，其於本院審理中避重就輕之供述顯係事後卸責之詞，更證
    被告係基於販售之意圖而持有本案毒品。
  ㈤按意圖販賣而持有毒品及單純持有毒品犯罪，其占有毒品之
    行為自外部觀之並無不同，二者主要之區別在內心意思之變
    動，而此藏於內心之意思究竟為何，除行為人自白外，本難
    知悉，自須賴外顯之行為及周遭之事物依論理法則及經驗法
    則綜合判斷。其中通聯紀錄、帳冊資料固為常見有無販賣意
    圖之判斷依據，但非必然存在之物。換言之，若依卷存資料
    已足以推斷有販賣之意圖存在，縱無扣得通聯、帳冊等資料
    ，只須上開判斷與證據法則無違，即難指為違法（最高法院
    106年度台上字第1292號判決意旨參照）。又販賣毒品之階
    段，雖有單純之非法持有、意圖販賣而持有、販賣未遂及販
    賣既遂之分，且其中或有高度吸收低度之關係，亦有意圖販
    賣而持有行為與販賣未遂行為發生同時競合之情形。惟於行
    為人非法持有大量毒品時，縱無證據足以證明有販出，然如
    持有之毒品數量甚多，顯非供己施用，且依個案具體情形，
    足認有出售之犯意，自該當於意圖販賣而持有毒品罪；僅於
    販賣之犯意亦難以認定時，始屬單純之非法持有毒品罪（最
    高法院102年度台上字第1613號刑事判決意旨參照）。末按
    認定犯罪事實所憑之證據，並不以直接證據為限，即綜合各
    種間接證據，本於推理作用，為認定犯罪事實之基礎，如無
    違背一般經驗法則，尚非法所不許。而持有毒品者是否有販
    賣之意圖，因單純持有毒品罪，與意圖販賣而持有毒品罪，
    刑度差異甚大，自不能期待被告自白自己有販賣之意圖，而
    持有毒品者，亦多同時存有施用毒品之習性，持有者是否有
    販賣之意圖，或純為自己施用，即必須依據其持有毒品之量
    、持有之態樣等各項跡證，依據經驗法則判斷之。是以，被
    告於警詢、偵查中已自白意圖販賣而持有第三級毒品，輔以
    所扣案之本案毒品數量非微、並已分裝可隨時伺機售出，又
    被告以手機傳送載有毒品價格文字之宣傳圖片予黃崇恩，堪
    認被告持有本案毒品，主觀上確有販賣以營利之意圖。被告
    辯稱取得本案毒品都是自己要施用等語，顯非可採。
  ㈥綜上所述，被告及辯護人所辯上情，無非卸責之詞，不足採
    信。本件事證明確，被告之犯行，堪以認定。
三、論罪科刑之理由
  ㈠核被告所為，係犯毒品危害防制條例第5條第3項之意圖販賣
    而持有第三級毒品罪。依前揭鑑定書，尚難認定被告持有之
    第三級毒品純質淨重已達5公克以上，縱認被告持有之第三
    級毒品純質淨重已達5公克以上，其持有之低度行為（此部
    分已為意圖販賣而持有第三級毒品所吸收，不另為新舊法之
    比較），應為其意圖販賣而持有第三級毒品之高度行為所吸
    收，不另論罪。被告以一繼續持有行為同時持有同級但不同
    種之第三級毒品，應僅論以一個意圖販賣而持有第三級毒品
    罪。
  ㈡爰以行為人之責任為基礎，審酌被告取得總量非微之本案毒
    品而持有之，伺機販賣他人以牟利，無視於上開毒品泛濫將
    對他人身心健康與社會治安產生深遠之負面影響，誠值非難
    ，又被告原於偵查中坦承犯行，於本院審理時否認之態度，
    持有本案毒品時間僅約1週，兼衡其自陳為國中肄業之教育
    程度、未婚、無子女、之前從事夜市打工之工作、月薪約3
    萬多元之家庭生活經濟狀況（見本院卷第372頁、第374頁）
    等一切情狀，量處如主文所示之刑。
四、扣案如附表編號3所示之手機，為供被告犯意圖販賣而持有
    第三級毒品罪所用之物，應依毒品危害防制條例第19條第1
    項規定沒收之。又扣案如附表編號1至2所示之物，均係被告
    為本件意圖販賣而持有第三級毒品犯罪後遭查獲之第三級毒
    品，而盛裝上開毒品之外包裝袋，因其上附有毒品無從析離
    ，性質上均屬違禁物，不問屬於犯罪行為人與否，均應依刑
    法第38條第1項規定宣告沒收。至鑑驗用罄之第三級毒品，
    因已滅失，自毋庸再予宣告沒收。至其餘扣案之手機2支係
    林秉宏借給被告使用，非為被告所有乙情，業經被告供述在
    案（見偵卷第17頁），且無證據足資證明與被告本案犯行具
    有直接關連性，爰不予宣告沒收，附此敘明。
據上論斷，依刑事訴訟法第299條第1項前段，判決如主文。
本案經檢察官王芷翎提起公訴，檢察官張尹敏到庭執行職務。
中　　華　　民　　國　　111 　年　　8 　　月　　17　　日
                  刑事第七庭  審判長  法  官  蔡明宏
                                      法  官  李昭然
                                      法  官  陳孟皇
以上正本證明與原本無異。
如不服本判決應於收受送達後 20 日內向本院提出上訴書狀，並
應敘述具體理由。其未敘述上訴理由者，應於上訴期間屆滿後20
 日內向本院補提理由書 (均須按他造當事人之人數附繕本 )「
切勿逕送上級法院」。
因疫情而遲誤不變期間，得向法院聲請回復原狀。
                                      書記官  張嫚凌
中　　華　　民　　國　　111 　年　　8 　　月　　18　　日
附錄本案論罪科刑法條：
毒品危害防制條例第5條
意圖販賣而持有第一級毒品者，處無期徒刑或10年以上有期徒刑
，得併科新臺幣7百萬元以下罰金。
意圖販賣而持有第二級毒品者，處5年以上有期徒刑，得併科新
臺幣5百萬元以下罰金。意圖販賣而持有第三級毒品者，處3年以
上10年以下有期徒刑，得併科新臺幣3百萬元以下罰金。
意圖販賣而持有第四級毒品或專供製造、施用毒品之器具者，處
1年以上7年以下有期徒刑，得併科新臺幣1百萬元以下罰金。
附表
編號 物品名稱 數量 備註  1 毒品愷他命 28包 白色結晶28袋，實稱毛重23.4550公克（含28袋28標籤），淨重15.4550公克，取樣0.0005公克，驗餘淨重15.4545公克，檢出成分愷他命。   2 毒品咖啡包 3包 驗前總毛重21.32公克、驗前總淨重約19.07公克，經刑事警察局分別予以編號1至3，隨機抽取編號2鑑定，取樣2.69公克鑑定用磬，檢出第三級毒品4-甲基甲基卡西酮成分，測得4-甲基甲基卡西酮純度約3％，依據抽測純度值，推估編號1至3均含4-甲基甲基卡西酮之驗前總純質淨重約0.57公克  3 IPhoneXR手機 1支 IMEI：0000000000000、0000000000000，含門號：0000000000號SIM卡1張